臺灣士林地方法院刑事判決　　　　　　　95年度交訴字第95號
公　訴　人　臺灣士林地方法院檢察署檢察官
被　　　告　甲○○
上列被告因公共危險案件，經檢察官提起公訴（95年度偵字第80
61號），本院於訊問被告後，被告為有罪之陳述，經合議庭裁定
認為宜由受命法官獨任以簡式審判程序審理，並判決如下：
    主  文
甲○○駕駛動力交通工具肇事，致人受傷而逃逸，累犯，處有期
徒刑柒月。
    事  實
一、甲○○前於民國90年間，因贓物案件，經臺灣臺中地方法院
    以90年度中簡字第1231號判決判處有期徒刑3 月確定；又於
    同年間復因毒品危害防制條例案件，經臺灣臺中地方法院以
    90 年 度易字第3394號判決判處有期徒刑3 月確定，上開兩
    罪經定執行刑為5 月，於91年10月6 日執行完畢。詎甲○○
    仍不知悛悔，於95年6 月7 日下午4 時20分許，駕駛車號
    NM-753 6號自用小客車，沿臺北縣淡水鎮○○路往臺北方向
    行駛，途經該路段與北新路口欲右轉時，原應注意車輛行駛
    至交岔路口，轉彎車應讓直行車先行，且右轉彎時，應距交
    岔路口30公尺前顯示方向燈，駛至路口後再行右轉，依當時
    情形，又無不能注意之情事，竟疏於注意，未顯示方向燈，
    即貿然右轉，致撞及同向右後方由丙○○騎乘並搭載乙○○
    之車號LE 7—289 號重型機車，造成丙○○、乙○○人車倒
    地，丙○○因而受有四肢多處擦裂傷之傷害，乙○○則受有
    左側踝之挫扭傷及拉傷之傷害（過失傷害部分因被害人丙○○、乙○○撤回告訴，業經臺灣士林地方法院檢察署檢察官
    為不起訴處分），詎甲○○肇事後，明知駕駛人駕駛車輛肇
    事致人受傷，應即採取救護或其他必要措施，並向警察機關
    報告，不得駛離現場，竟另基於肇事逃逸之犯意，未留在車
    禍現場以排除可能發生的後續危險，亦未報警處理，即逕行
    駕車駛離現場逃逸，嗣經丙○○記下車號報警，始循線查獲
    。
二、案經丙○○訴由臺北縣政府警察局淡水分局報請臺灣士林地
    方法院檢察署檢察官偵查起訴。
    理  由
一、上揭業肇事逃逸之犯罪事實，業據被告甲○○於本院審理時
    坦承不諱，核與證人即告訴人丙○○、證人乙○○於警詢、
    偵查中，及證人黃君悅於警詢中指述之情節相符，並有道路
    交通事故現場圖、道路交通事故調查報告表（一）（二）、
    現場照片等在卷可稽。至告訴人丙○○及被害人乙○○因此
    次車禍受有前述傷害乙節，則有公祥醫院診斷證明書及馬偕
    紀念醫院（淡水院區）診斷證明書各1 紙存卷可稽。又按刑
    法第185 條之4 之肇事致人死傷逃逸罪，係以處罰肇事後逃
    逸之駕駛人為目的，蓋如駕駛人於事故發生後，隨即駕車逃
    離現場，不僅將使肇事責任認定困難，更可能使受傷之人喪
    失生命或求償無門，為防止被害人死傷之擴大，並促使駕駛
    人於肇事後能對被害人即時救護，以減少死傷，是該罪之成
    立祇以行為人有駕駛動力交通工具肇事，致人死傷而逃逸之
    事實為已足，至行為人之肇事有無過失，則非所問。因此，
    本條所欲規範者乃當事人於交通事故發生時（不論其有無故
    意或過失）違背救護義務，遺棄被害人於不顧之逃逸行為。
    查被告於肇事後，曾停車查看而明知告訴人丙○○及被害人
    乙○○受有傷害等情，業經被告於本院審理時供陳在案（見
    本院95年12月21日審判筆錄第4 頁），被告於肇事後未將渠
    等送醫救護，亦未待警到場處理，即逕行駕車駛離現場，其
    有駕駛動力交通工具肇事致人受傷而逃逸之犯行，堪予認定
    。綜上而論，本件被告自白顯與事實相符，堪予採信。本件
    事證已臻明確，被告前開犯行均堪認定，應予依法論科。
二、查被告甲○○行為後，刑法業於94年2 月2 日修正公布，95
    年7 月1 日施行，而刑法施行法亦於95年6 月14日增訂第1
    條之1 。修正後刑法第2 條第1 項規定：「行為後法律有變
    更者，適用行為時之法律。但行為後之法律有利於行為人者
    ，適用最有利於行為人之法律。」，係規範行為後法律變更
    所生新舊法律比較適用之準據法，於新法施行後，應適用修
    正後刑法第2 條第1 項之規定，為「從舊從輕」之比較（此
    條項規定，僅係新、舊法之比較適用之宣示性指導原則，並
    非實體刑罰法律，自不生行為後法律變更之比較適用問題）
    。且比較時應就罪刑有關之共犯、未遂犯、想像競合犯、牽
    連犯、連續犯、結合犯，以及累犯加重、自首減輕暨其他法
    定加減原因（如身分加減）與加減例等一切情形，綜其全部
    罪刑之結果而為比較（最高法院95年第8 次刑事庭會議決議
    參照）。又比較適用最有利於行為人之法律，應就罪刑有關
    之一切情形，比較其全部之結果，而為一體之適用，不應一
    部分適用新法，一部分適用舊法（最高法院29年上字第964
    號判例意旨參照）。經查：被告所犯刑法第185 條之4 之駕
    駛動力交通工具肇事致人受傷逃逸罪，經比較新舊法有關罪
    刑之一切情形後，新舊法之處罰規定均相同，揆諸首揭說明
    ，自應依刑法第2 條第1 項前段之規定，適用被告行為時之
    修正前刑法相關規定予以論處。。
三、被告甲○○駕駛上開車號動力交通工具汽車肇事，致告訴人
    丙○○及被害人乙○○受傷後逃逸，係犯刑法第185 條之4
    之駕駛動力交通工具肇事致人受傷逃逸罪。又被告有如事實
    欄所示前科紀錄，經法院判處有期徒刑確定並執行完畢，茲
    於5 年以內再故意犯本件有期徒刑以上之罪，不論依修正前
    之刑法第47條，或修正後之刑法第47條第1 項之規定，均構
    成累犯，對被告而言並無有利或不利之情形，參照最高法院
    95年11月7 日第21次刑庭會議決議意旨，無刑法第2 條第1
    項比較適用之問題，應逕依修正後之刑法第47條第1 項規定
    ，論以累犯，並加重其刑。爰審酌被告之素行、過失程度、
    告訴人丙○○及被害人乙○○所受傷害程度，及被告犯罪後
    坦承犯行，且就過失傷害部分業與告訴人丙○○及被害人乙○○達成和解等一切情狀，量處如主文所示之刑。
據上論斷，應依刑事訴訟法第273 條之1 第1 項、第299 條第1
項前段，刑法第2 條第1 項前段、第185 條之4 、刑法第47條第
1項，判決如主文。
本案經檢察官邱智宏到庭執行職務。
中　　華　　民　　國　　96　　年 　　1　　月 　　4　　日
　　　　　　　　　刑事第七庭法　官  王俊雄
以上正本證明與原本無異。
如不服本判決應於送達後10日內，向本院提出上訴狀。
                            書記官  許秋莉
中　　華　　民　　國　　96　　年 　　1　　月 　　4　　日
附錄本判決論罪科刑依據之法條：
刑法第185 條之4
駕駛動力交通工具肇事，致人死傷而逃逸者，處6 月以上5 年以
下有期徒刑。
